【裁判字號】    99,訴,361
【裁判日期】    991123
【裁判案由】    損害賠償
【裁判全文】
臺灣基隆地方法院民事判決               99年度訴字第361號
原      告  林志宗
被      告  陳仲偉
上列當事人間請求損害賠償事件，本院於民國99年11月 9日言詞
辯論終結，判決如下：
    主  文
被告應給付原告新臺幣參拾伍萬陸仟零壹元，及自民國九十九年
十月二十三日起至清償日止，按週年百分之五計算之利息。
原告其餘之訴駁回。
訴訟費用由被告負擔百分之五十四，餘由原告負擔。
本判決於原告以新臺幣壹拾壹萬玖仟元供擔保後，得為假執行；
但被告如以新臺幣參拾伍萬陸仟零壹元預供擔保，免為假執行。
原告其餘假執行之聲請駁回。
    事實及理由
一、被告經合法通知，未於言詞辯論期日到場，核無民事訴訟法
    第386條各款所列情形，爰依民事訴訟法第385條第 1項前段
    之規定，准原告之聲請，由其一造辯論而為判決。
二、原告主張：被告於民國97年9月18日下午1時騎乘車號GUR－6
    88號機車行經基隆市○○路樂利二街口，因違規碰撞原告騎
    乘之車號OBW－221號機車，致原告身體受傷並機車毀損，經
    原告提起刑事告訴後，業經判決被告犯過失傷害罪在案，原
    告因身體受傷住院支出醫療費用新臺幣（下同）18,746元、
    就醫交通費用 1,000元，且受傷期間因行動不便，由家人看
    護一個月費用為36,000元，另機車受損支出修理費 2,550元
    ，為此依侵權行為之法律關係求為判決被告應給付原告上開
    費用與精神慰撫金60萬元，合計 658,296元，及自起訴狀繕
    本送達翌日起至清償日止，按週年5%計算之利息，並陳明願
    供擔保聲請宣告假執行。
三、被告經合法通知未於言詞辯論期日到庭，亦未提出書狀作何
    聲明或陳述。
四、原告主張被告於前開時間、地點，駕駛車號GUR－688號機車
    撞擊原告，致原告受傷之事實，業據其提出基隆市○○○道
    路交通事故初步分析研判表、長庚醫療財團法人基隆長庚紀
    念醫院（下稱基隆長庚醫院）診斷證明書影本為證，而被告
    經合法通知未於言詞辯論期日到場陳述，亦未提出書狀作聲
    明或陳述，堪信原告此部分之主張為真實。
五、按汽車行駛至交岔路口，左轉彎時應距交岔路口30公尺前顯
    示方向燈或手勢；又轉彎車應讓直行車先行，道路交通安全
    規則第102條第1項第4款、第6款分別定有明文。查本件車禍
    肇事地點為基隆市○○路與樂利二街有燈光號誌之交岔路口
    ，麥金路為雙向劃分有快慢二車道之道路，車禍發生當時天
    候晴、屬日間光線、路面乾燥無缺陷、視距良好、無障礙物
    ，客觀上並無不能注意之情形，被告竟疏未注意超越前車後
    ，應行至安全距離，駛入原行路線，及右轉時應在距交岔路
    口30公尺前顯示方向燈等情，在距離該路口5、6公尺處，始
    顯示右轉方向燈，貿然自左側超越原告騎乘之機車，並於甫
    超越原告所騎乘之機車後，未待行至安全距離，立即右轉，
    致原告閃避不及，原告駕駛前開機車之車頭撞及被告騎乘機
    車之右後側車身，原告人車倒地，受有左側脛骨平台骨折併
    內側半月板破裂等傷害，業經本院依職權調閱本院98年度基
    交簡字第195號及98年度交簡上字第21號被告被訴過失傷害
    刑事案件審判卷宗核閱屬實，被告騎乘機車行經至上開肇事
    地點時，本應注意依前揭規定小心駕駛，且依當時情節，並
    無不能注意之情事，竟疏未注意貿然行駛而肇事，致原告受
    有前開傷害，自應負過失責任，而被告被訴過失傷害刑事案
    件，經偵審結果，亦認被告有過失，由本院判處拘役50 日
    ，如易科罰金以1,000元折算1日確定在案，原告主張被告應
    負過失侵權行為損害賠償責任，洵屬有據。
六、另按因故意或過失，不法侵害他人之權利者，負損害賠償責
    任；不法侵害他人之身體或健康者，對於被害人因此喪失或
    減少勞動能力或增加生活上之需要時，應負損害賠償責任；
    不法侵害他人之身體、健康、名譽、自由、信用、隱私、貞
    操，或不法侵害其他人格法益而情節重大者，被害人雖非財
    產上之損害，亦得請求賠償相當之金額，民法第184條第1項
    前段、第193條第1項、第195條第1項前段分別定有明文。現
    就原告受傷請求損害賠償範圍及金額審酌如下：
  (一)醫療費用部分：原告主張因本件車禍受有上開傷害，住院治
    療而支出相關醫療費用18,746元，有基隆長庚醫院費用收據
    影本1件在卷可憑，原告此部分之請求應予准許。
  (二)增加生活上需要部分：
  1.看護費用：原告主張於住院治療期間由家人請假看護，自得
    向被告請求為期30日、每日 1,200元總計36,000元之看護費
    等等。本院審酌原告之傷勢即使出院後仍影響其飲食及生活
    起居而有看護之必要，且依原告所提基隆長庚醫院97年10月
    9日診斷證明書所載，原告於97年9月18日住院，於同年9月1
    9 日行骨折復位鋼板固定及半月板修補手術，術後需專人照
    料 6星期等情，認原告主張其因本件車禍受傷須他人看護30
    日尚屬合理。而被害人因受傷需人看護，而由親屬看護時，
    雖無現實看護之支付，亦應認被害人受有相當看護費之損害
    ，得向加害人請求賠償。蓋因親屬照顧被害人之起居，固係
    出於親情，但親屬看護所付出之勞力，並非不能評價為金錢
    ，只因兩者身份關係密切而免除支付義務，此種親屬基於身
    份關係之恩惠，自不能加惠於加害人，故應衡量及比照僱用
    職業護士看護情形，認被害人受有相當看護費之損害，得向
    加害人請求賠償（最高法院94年度台上字第1543號判決參照
    ），參酌原告請求之每日看護費用為 1,200元，並未高於一
    般看護費用，則原告請求看護費用36,000元（計算式：1,20
    0 元×30日＝36,000元），自應准許。
  2.交通費用：原告主張其出院後仍須至基隆長庚醫院門診就醫
    ，因不良於行，有搭車之必要，而原告分別於97年10月 9日
    ，同年11月4日、12月2日、98年1月13日、98年3月10日回診
    ，有基隆長庚醫院98年5月5日診斷證明書可稽，雖原告未提
    出車資收據，然本院審酌原告之受傷部位為腿部，若搭乘公
    眾交通工具，因須上下階梯，極為不便，且若有不慎，可能
    極易跌倒受傷，故自其住所至醫院就診以計程車接送，共支
    出車資1,000元，尚屬合理，應予准許。
  (三)精神慰撫金部分：原告主張其因前揭傷害致無法再從事負重
    之相關活動，不得不放棄熱愛之潛水活動，不論肉體上或精
    神上均受有痛苦，查原告現在基隆長庚醫院任職，98年薪資
    所得為628,118元，平均每月薪資收入約 52,343元，另有不
    動產5筆及汽車1部；而被告97及98年度無申報所得資料，亦
    無財產，有本院依職權經法務部稅務電子閘門查得兩造之財
    產及所得明細表在卷可參，且被告於車禍發生後，並未能與
    原告和解，復經民、刑事訴訟興訟多時，原告謂其肉體上受
    有痛苦，自屬有據。本院審酌兩造之身分、教育程度、社會
    地位、經濟狀況及原告受傷情形、被告過失程度等一切情狀
    ，認原告請求30萬元之精神慰撫金為相當，逾此部分之請求
    ，稍嫌過高，不應准許。
  (四)依上所述，原告得請求之項目、金額為醫療費用18,746元、
    看護費用36,000元、就醫交通費用 1,000元、精神慰撫金30
    萬元，合計為355,746元（計算式：18,746＋37,000＋300,0
    00＝355,746元）。
七、又原告主張因本件車禍致其所有之機車受有損壞，因修理前
    擋板、大燈罩、大燈、油線、前擋板飾板，支出費用 2,550
    元，業據其提出由隆昌車業行開立之估價單為證，惟依民法
    第 196條規定請求物被毀損所減少之價額，固得以修復費用
    為估定之標準，但以必要者為限，即修理材料以新品換舊品
    ，應予折舊。查原告所有之上開機車係87年12月出廠、88年
    3 月19日領照使用，有機器腳踏車行車執照影本在卷可稽，
    至97年 9月18日受損時止，依營利事業所得稅查核準則第95
    條第 6項規定：「固定資產提列折舊採用定率遞減法者，以
    一年為計算單位，其使用期間未滿一年者，按實際使用之月
    數相當於全年之比例計算之，不滿一月者，以一月計」之方
    法計算結果，該車之實際使用時間為9年6月，其機車及附加
    零件已有折舊，應將折舊部分予以扣除。本院依行政院所頒
    固定資產耐用年數表及固定資產折舊率表之規定，機器腳踏
    車之耐用年數為3年，依定率遞減法每年折舊千分之536，則
    原告請求因修理費而支出之前開零件費 2,550元，依上開標
    準計算折舊額已逾原額之十分之九，按採定率遞減法者，其
    最後一年之折舊額，加歷年折舊累計額，其總和不得超過該
    資產成本原額之十分之九，爰依十分之九計算折舊額為2,29
    5元，扣除折舊額後，原告所得請求之零件費用為255元。
八、從而，原告依侵權行為之法律關係請求被告給付 356,001元
    （身體受傷之損害賠償355,746元＋機車受損之損害賠償255
    元），及自起訴狀繕本送達翌日即99年10月23日起至清償日
    止，按週年5%計算之利息，為有理由，應予准許，逾此範圍
    之請求，為無理由，應予駁回。
九、原告陳明願供擔保，聲請宣告假執行，經核其勝訴部分，合
    於法律之規定，爰酌定相當之擔保金額宣告之，並依同法第
    392條第2項規定，依職權宣告被告預供擔保，得免為假執行
    。原告其餘假執行之聲請，因訴之駁回而失其依據，不予准
    許。
十、結論：本件原告之訴為一部有理由，一部無理由，依民事訴
    訟法第385條第1項前段、第79條、第390條第2項、第 392條
    第2項，判決如主文。
中    華    民    國    99    年    11    月    23    日
                  民事庭法  官  陳湘琳
以上正本係照原本作成。
如對本判決上訴，須於判決送達後20日內向本院提出上訴狀。
中    華    民    國    99    年    11    月    23    日
                        書記官  張慧儀

司法院資訊處製作；財團法人民間司法改革基金會備份。
